臺灣士林地方法院民事判決　　　　　　 99年度簡上字第196號
上　訴　人　楊冀華
被上訴人　　遠東國際商業銀行股份有限公司
　　　　　　　　　　　、209號1樓及203、207號2樓
法定代理人　侯金英
訴訟代理人　林新峰
　　　　　　　　　　　號
　　　　　　陳英智
上列當事人間債務人異議之訴事件，上訴人對於中華民國99 年9
月7 日本院內湖簡易庭99年度湖簡字第26號第一審判決提起上訴
，本院於100 年2 月17日言詞辯論終結，判決如下：
    主  文
上訴駁回。
第二審訴訟費用由上訴人負擔。
    事實及理由
一、按簡易訴訟程序之第二審當事人為訴之變更或追加，非經他
    造同意，不得為之。但同法第255 條第1 項第2 款至第6 款
    情形，不在此限，民事訴訟法第436 條之1 第3 項準用同法
    第446 條第1 項定有明文。上訴人原提起債務人異議之訴，
    請求撤銷本院98年度司執智字第48288 號執行事件執行程序
    ，嗣於本院審理時，因被上訴人債權額全部受償執行完畢，
    前開執行事件執行程序業已終結，上訴人遂改依不當得利法
    律關係，請求被上訴人返還受領款項新臺幣（下同）117,74
    6 元，此經本院依職權調取本院98年度司執智字第48288 號
    執行卷宗查明屬實，是上訴人前開訴之變更，合於民事訴訟
    法第255 條第1 項第4 款因情事變更而以他項聲明代最初之
    聲明之規定，應予准許，合先敘明；又上訴人提起本件上訴
    ，追加請求被上訴人負前開受領款項20倍損害賠償，且於四
    大平面媒體登報（20×10平方公分）一週致歉（見本院卷第
    29頁），然為被上訴人所不同意，亦無民事訴訟法第255 條
    第1 項第2 款至第6 款之情事，是上訴人前開訴之追加，於
    法未合，不應准許，本院另行以裁定駁回之，併此敘明。
二、上訴人起訴主張除與原判決記載相同者，茲引用之外，另補
    稱如附件所示；並主張本案債務根本不存在，爰依不當得利
    法律關係，請求被上訴人返還強制執行所獲償之117,746 元
    等語。
三、被上訴人則抗辯：上訴人有簽立切結書聲明願對訴外人吳國
    榮冒名申辦信用卡所生款項負完全清償責任，故本案債務是
    存在的，且被上訴人係根據臺灣板橋地方法院94年度板小字
    第1866號確定判決聲請強制執行等語。
四、上訴人原起訴請求撤銷本院98年度司執智字第48288 號執行
    事件執行程序，原審為上訴人敗訴之判決，上訴人不服，提
    起上訴，並上訴聲明：(一)原判決廢棄；(二)被上訴人應返還上
    訴人117,746元。被上訴人則答辯聲明：上訴駁回。
五、本院之判斷：
    上訴人主張本案債務根本不存在，故被上訴人無權受領強制
    執行所受償之117,746 元，爰依不當得利法律關係，請求被
    上訴人返還117,746 元等語，為被告上訴人所否認，並以前
    詞置辯。經查：
  (一)按無法律上之原因而受利益，致他人受損害者，應返還其利
    益，民法第179 條前段定有明文。又債權人本於確定判決對
    於債務人為強制執行而受金錢之支付者，該確定判決如未經
    其後之確定判決予以廢棄，縱令判決內容不當，在債務人對
    於原執行名義之確定判決提起再審之訴予以變更前，亦非無
    法律之原因而受利益，自無不當得利可言（最高法院69年台
    上字第1142號判例可資參照）。
  (二)本件被上訴人係以臺灣板橋地方法院94年度板小字第1866號
    民事確定判決為執行名義，對債務人即上訴人為強制執行而
    受償117,746 元，此有本院98年度司執智字第48288 號執行
    卷宗在卷可稽，又前開執行名義之確定判決（即94年度板小
    字第1866號）經上訴人歷次向臺灣板橋地方法院提起再審之
    訴，均經臺灣板橋地方法院以94年度再微字第6 號、95年度
    再微字第3 號裁定駁回確定，此經本院依職權調取前開卷宗
    可稽，揆諸前開規定及判例意旨，被上訴人既係本於確定判
    決對於上訴人為強制執行而受領117,746 元，在上訴人對前
    開確定判決提起再審之訴而經法院判決廢棄或變更確定以前
    ，被上訴人受有利益即非無法律上原因，自不符不當得利之
    構成要件。從而，上訴人依不當得利法律關係，請求被上訴
    人返還117,746 元，為無理由，不應准許。原審為上訴人敗
    訴之判決，核無不合，上訴論旨指摘原判決不當，求予廢棄
    改判，為無理由，應予駁回。
六、訴訟費用負擔之依據：依民事訴訟法第78條。
中    華    民    國   100    年    3     月    10    日
                  民事第一庭  審判長法  官  俞慧君
                                    法  官  林政佑
                                    法  官  陳燁真
以上正本證明與原本無異。
本件判決不得上訴。
中    華    民    國   100    年    3     月    11    日
                                    書記官  謝達人